臺灣臺中地方法院民事判決　96年度訴字第1266號
原　　　告　甲○○
被　　　告　丙○○
訴訟代理人　乙○○
上列當事人間債務人異議之訴事件，經本院於民國96年6月4日言
詞辯論終結，判決如下：
    主    文
原告之訴駁回。
訴訟費用由原告負擔。
    事實及理由
一、原告起訴主張：原告與被告就鈞院96年度訴字第339號清償
    借款事件，雖於96年3月7日在鈞院民事庭達成和解，惟該和
    解，是因原告於和解前在法庭外，遭被告之子乙○○強暴脅
    迫，原告始答應與被告以新臺幣（下同）100萬元和解。詎
    被告即以上開和解筆錄向鈞院聲請強制執行，鈞院執行處亦
    據此對原告服務於興農股份有限公司（下稱興農公司）之薪
    資發扣押、收取命令。又被告於上開案件所提出之本票，固
    為原告所簽發，惟該本票已罹於時效，原告自得拒絕給付，
    且原告已清償176000元。爰依強制執行法第14條第1項之規
    定，提起債務人異議之訴等語，並聲明：本院96年度執字第
    21697號強制執行事件應予撤銷。
二、被告則以：被告是依據鈞院96年度訴字第339號和解筆錄向
    鈞院執行處聲請強制執行。並否認有於和解之前對原告施以
    強暴脅迫等語資為抗辯。並聲明：原告之訴駁回。
三、本院判斷：
  (一)被告於95年10月27日以原告向其借款未清償為由，向本院聲
    請對原告發支付命令，本院乃以95年促字第77042號支付命
    令命原告應向被告清償100萬元及自88年12月31日起至清償
    日止，按年息6%計算之利息。原告對上開支付命令於法定期
    間內聲明異議，是被告上開支付命令之聲請視為起訴。嗣由
    本院以96年度訴字第339號清償借款事件審理，於審理中兩
    造於96年3月7日下午在本院民事第21法庭達成和解，和解內
    容為：「壹、被告（即本件原告）願給付原告（即本件被告
    ）新臺幣壹佰萬元。貳、訴訟費用各自負擔。」。原告曾以
    上開和解係在被告之子強暴脅迫下所為，主張和解有無效或
    得撤銷之原因，聲請本院繼續審判，經本院以96年度續字第
    2 號以原告無法證明和解係遭強暴脅迫下所為，且原告未表
    明上開和解有何法律上無效或得撤銷之原因為由，而駁回其
    請求確定，有本院依職權調閱上開民事卷查核屬實。
  (二)本院96年度執字第21697號強制執行事件所依據之執行名義
    為本院96年度訴字第339號和解筆錄。本院執行處於96年4月
    11日核發原告於第三人興農公司之每月應領薪資在3分之1範
    圍之扣押命令及收取命令，且尚在收取原告於興農公司之薪
    資中等事實，亦有本院調取上開執行事件卷宗可稽，是上開
    執行程序尚未終結，原告提起本件債務人異議之訴，自屬合
    法。
  (三)原告於本院主張上開和解筆錄係遭被告之子強暴脅迫下所為
    ，並舉證人王法仁證明。惟證人王法仁於本院僅證稱有看到
    被告之子乙○○與原告在法庭外講話，但是並沒有聽到原告
    與乙○○談話之內容，是證人之證述，無法證明原告所述遭
    強暴脅迫之事實為真實。況原告所主張之上開事實，聲請本
    院繼續審判之案件，亦經本院以96年度續字第2號駁回其請
    求確定，已如上述。是被告以上開和解筆錄為執行名義，聲
    請強制執行，於法並無不合。
  (四)按，和解之本質究為創設，抑為認定，應依和解契約之內容
    定之。當事人以他種之法律關係或以單純無因性之債務約束
    等，替代原有之法律關係時，屬於創設；否則，以原來而明
    確之法律關係為基礎而成立和解時，則屬認定，最高法院82
    年度台上字第2680號判決意旨闡釋甚明。本件原告於本院96
    年度訴字第339號清償借款事件訴訟繫屬中與被告成立訴訟
    上之和解，已如前述，是該和解，核屬以原來而明確之借款
    之法律關係成立和解，並非以他種之法律關係或以單純無因
    性之債務約束等，替代原有之法律關係，自僅具有確定或認
    定之效力，而非具有創設之效力（最高法院77年第19次民事
    庭會議決議參照）。又被告於上開案件中原係基於借款返還
    請求權請求原告給付借款，並非依據票據之法律關係請求給
    付票款，而原告所簽發之本票在該案中僅為證明原告有向被
    告借款之證據，是原告以本票已罹於時效而主張拒絕給付借
    款，本即無理由。原告雖另主張其於89年12月13日至94年1
    月10日間，已陸續償還176000元，但此清償之事實係在上開
    案件和解前，即已存在，原告於和解時既知存在，卻未主張
    ，仍願意以100萬元與被告達成和解（被告於和解時亦捨棄
    其利息之請求），是兩造之借款債務於和解成立時起即確定
    為100萬元，本院自不得為與上開和解結果相反之認定。
  (五)次按，執行名義成立後，如有消滅或妨礙債權人請求之事由
    發生，債務人得於強制執行程序終結前，向執行法院對債權
    人提起異議之訴。如以裁判為執行名義時，其為異議原因之
    事實發生在前訴訟言詞辯論終結後者，亦得主張之，強制執
    行法第14條第1項固定有明文。而所謂「有消滅債權人請求
    之事由」，係指可使執行名義所載請求之全部或一部失其存
    在之事由，如清償、提存、抵銷、免除、混同、解除條件成
    就、和解、撤銷權或解除權之行使、消滅時效完成、法律之
    施行、賦稅之豁免、交換履行等絕對消滅、及債權讓與或債
    務承當或更改等主體變更之相對消滅等等，致執行名義所載
    之請求權不得執行，或不得對原債務人執行者而言；所謂「
    妨礙債權人請求之事由」，係指可使執行名義所載請求之全
    部或一部暫難行使之事由，如因債權人之允許或欠賦之停徵
    而得延期清償，或因行使留置權、同時履行與先訴抗辯權等
    等，致執行名義所載之請求權，應停止執行者稱之；又強制
    執行法第14條第1項後段所謂發生於前訴訟言詞辯論終結後
    之異議原因事實，仍須在實體法上足以使依為執行名義之判
    決所命履行之請求向後歸於消滅或罹於不能行使之障礙，始
    足當之，最高法院94年度台上字第671號、84年度台上字第
    316號裁判意旨參照。經查本件原告以本件執行名義之和解
    筆錄係遭強暴脅迫下所為及本票之簽發已罹於時效之主張核
    無理由，已如上述；至於其另主張已償還部分借款之事由既
    係存在於原執行名義成立前之事由，依上說明，自與上開法
    條之構成要件不符。
四、綜上所述，原告主張本於強制執行法第14條第1項之規定，
    請求本院96年度執字第21697號強制執行程序應予撤銷，為
    無理由，不應准許，自應駁回其訴。
五、訴訟費用負擔之依據：民事訴訟法第78條。
中　　華　　民　　國　　96　　年　　6 　　月　　15　　日
                  民事第三庭    法  官  謝慧敏
正本係照原本作成。
如對本判決上訴，須於判決送達後20日內向本院提出上訴狀。
中　　華　　民　　國　　96　　年　　6 　　月　　15　　日
                                書記官
